臺灣臺中地方法院刑事判決　　　　　　　　　　　　　　九十一年度訴更字第一號
　　公　訴　人　臺灣臺中地方法院檢察署檢察官
　　被　　　告　乙○○
　　選任辯護人　劉瑩玲律師
右列被告因違反著作權法案件，經檢察官提起公訴（八十七年度偵字第一二九三號、
第五七六八號），本院判決如左：
    主  文
本件公訴不受理。
    理  由
一、公訴意旨詳如起訴書所載（如附件）。
二、按告訴乃論之罪，其告訴應自得為告訴之人知悉犯人之時起，於六個月內為之；
    又告訴乃論之罪已逾告訴期間者，應諭知不受理之判決，刑事訴訟法第二百三十
    七條第一項、第三百零三條第三款分別定有明文。
三、本件公訴人起訴被告乙○○原為址設台中市○○○○街十九號三樓「振漢實業有
    限公司」之負責人，自民國（下同）八十五年七月五日起，意圖銷售而擅自將告
    訴人丙○○之「機械模型－最佳代言人」美術著作及告訴人丁○○之「美憶攝影
    」美術著作重製在其出版之「彩色名片專集大全」一書中，因認被告涉犯著作權
    法第九十一條第二項之意圖銷售而擅自重製他人之著作罪嫌。然按該罪依同法第
    一百條之規定，須告訴乃論；又該罪之構成要件，有「擅自重製他人之著作」之
    客觀不法構成要件及「意圖銷售」之主觀不法構成要件二部分，行為人既基於銷
    售之意圖而擅自重製他人之著作物，則重製後之因銷售而意圖營利交付之行為應
    為重製行為所吸收，爰不另論罪（最高法院八十四年度台上字第四○六二號判決
    可資參照）。經查：（一）被告於本院審理時自承：於八十五年七月五日所編著
    出版「彩色名片專集大全」一書，共印一千本，僅出一版，另於當時曾委託典匠
    資訊股份有限公司負責人甲○○代找廠商將該本書之內容壓製成光碟片，為第三
    、四、五集，與本件告訴人有關之名片是在光碟片第四集，第四集光碟也僅壓製
    過一次，共一千片等情。又證人甲○○於本院審理時證稱：伊曾經於八十五年底
    、八十六年初，向被告進過「彩色名片專集大全」一書及光碟一批貨，印象中光
    碟第三、四、五集出版後有多久就沒有再賣了，因為被告通知說這部分不要賣，
    把光碟回收回去（見本院九十一年二月二十七日訊問筆錄），另參諸上開「彩色
    名片專集大全」一書內頁確有「乙○○編著1996.7.5」之文字記載，足見被告確
    實於八十五年七月五日出版該書，且該該書之內容製成光碟片第三、四、五集無
    疑。則被告出版該書及光碟片後，不論有否銷售，依前揭說明，其侵害告訴人美
    術著作之犯行，於其出版該書及製成光碟（即重製告訴人二人之美術著作）時即
    已完成，不因嗣後有否銷售而有不同。（二）告訴人丙○○於偵查中曾自承：於
    八十六年一月間受讓被告所經營之振漢實業有限公司，並銷售「彩色名片專集大
    全」一書（見八十七年度偵字第一一二九三號偵查卷第二十、二十一頁），是告
    訴人丙○○至遲於八十六年一月間即已知悉其「機械模型－最佳代言人」之美術
    著作遭被告以重製方法侵害，然竟於八十六年十二月三十一日始提起本件告訴，
    顯已逾六個月之告訴期間。另告訴人丙○○於本院審理時陳稱：在案外人劉百勝
    告乙○○時，即已向丁○○表示該書有侵害丁○○著作權一事，告訴人丁○○對
    此亦不否認（以上見本院八十七年八月二十八日、八十八年四月三十日之訊問筆
    錄），而查案外人劉百勝係於八十六年四月三十日具狀告訴被告乙○○違反著作
    權法，此有本院調閱台灣台中地方法院檢察署八十六年度偵字第九八七四號偵查
    卷所附之告訴狀足稽，從而告訴人丁○○亦至遲於八十六年五月間即已知悉其「
    美憶攝影」之美術著作遭被告以重製方法侵害，其竟於八十七年三月十二日始提
    起本件告訴，亦已逾六個月之告訴期間至明。雖告訴人主張曾於八十七年八月二
    十九日在台北電腦展上購得被告將系爭著作所製成之光碟片，並提出發票乙紙以
    資證明，而認被告上開重製之犯行並未作斷云云。然查：該發票上之光碟片出賣
    人為典匠資訊股份有限公司，發票上品名欄註記為「光碟（有面子名片）」，有
    該發票影本乙紙在卷可憑。證人甲○○於本院審理時證稱：八十七年時公司已未
    再銷售該名片目錄光碟第三、四、五集，第三、四、五集出來沒多久被告就回收
    回去，拿新的第六、七、八集來換不能賣的第三、四、五集，告訴人所提出之發
    票應是第六、七、八集（見本院九十一年二月二十七日訊問筆錄）等語明確，而
    觀諸告訴人所呈其所購買之光碟列印之內容（附於本院八十七年度訴字第一八九
    ○號卷第三十四至四十七頁），均未有告訴人所主張之美術著作圖案；復參照該
    發票上品名欄下僅註記「光碟（有面子名片）」，是尚難僅以該發票逕認該發票
    上所載出賣之光碟片即係載有告訴人著作之系爭光碟，而認被告於八十五年間七
    月五日之後，有另為重製告訴人美術著作之犯行。綜上諸情，告訴人二人之告訴
    既均逾告訴期間，揆諸首揭法文規定，自應諭知不受理之判決，並不經言詞辯論
    為之。
據上論斷，應依刑事訴訟法三百零三條第三款、第三百零七條，判決如主文。
中      華      民      國      九十一      年      四    月    十一    日
                                台灣台中地方院刑事第六庭
                                    法  官  劉  麗  瑛
右正本證明與原本無異。
如不服本判決，應於送達後十日內向本院提出上訴狀（須附繕本），上訴於台灣高等
法院台中分院。
                                    書記官
中      華      民      國      九十一      年      四    月    十一    日
